【裁判字號】    95,訴,2714
【裁判日期】    950920
【裁判案由】    毒品危害防制條例
【裁判全文】
臺灣高雄地方法院刑事判決             95年度訴字第2714號
公  訴  人  臺灣高雄地方法院檢察署檢察官
被      告  乙○○
上列被告因違反毒品危害防制條例案件，經檢察官提起公訴（95
年度毒偵字第4982號、第5047號），本院合議庭裁定由受命法官
獨任進行簡式審判程序，判決如下：
    主  文
乙○○連續施用第一級毒品，累犯，處有期徒刑玖月。
    事  實
一、乙○○前因施用毒品案件，經本院判處有期徒刑6 月及4月
    ，應執行有期徒刑8 月確定，甫於民國94年10月11日執行完
    畢；另因施用毒品案件，經本院裁定送戒治處所施以強制戒
    治，嗣於93年3 月15日停止戒治付保護管束，惟因同年1 月
    9 日修正施行之毒品危害防制條例取消停止戒治付保護管束
    等規定，故其強制戒治視為執行完畢，並經臺灣高雄地方法
    院檢察署檢察官以93年度戒毒偵字第187 號為不起訴處分確
    定。詎乙○○仍未戒絕毒癮，竟於受前開強制戒治執行完畢
    5 年內，復基於施用第一級毒品海洛因之概括犯意，自95年
    4 月24日晚上5 時許起，至同年5 月3 日下午4 時25分許前
    24小時內某時止，連續在高雄縣鳳山市○○路上某公園內，
    以將海洛因置於香菸內點燃後直接吸食之方式，施用第一級
    毒品海洛因2 次。嗣分別於同年4 月28日下午1 時50分許及
    5 月3 日下午4 時25分許，在高雄縣鳳山市○○路330 巷11
    號及同縣市○○路○段188 號，為警查獲，經警徵得其同意
    採集尿液送驗，結果呈嗎啡陽性反應，而知悉上情。
二、案經高雄縣政府警察局鳳山分局暨高雄市政府警察局苓雅分
    局報請臺灣高雄地方法院檢察署檢察官偵查起訴。
    理  由
一、本件被告乙○○所犯為死刑、無期徒刑、最輕本刑為3 年以
    上有期徒刑以外之罪，其於準備程序進行中，就被訴事實為
    有罪之陳述，經告知簡式審判程序之旨，並聽取當事人之意
    見後，本院合議庭裁定由受命法官獨任進行簡式審判程序，
    合先敘明。
二、(一)訊據被告乙○○對於上揭犯罪事實於本院審理時坦承不諱
    ，且其於上開時間分別為警查獲時所採取之尿液，經送請高
    雄市立凱旋醫院及長榮大學檢驗結果，結果均呈嗎啡陽性反
    應，有高雄市立凱旋醫院95年5 月8 日A00000000 號濫用藥
    物尿液檢驗報告、長榮大學95年5 月25日確認報告各1 紙及
    高雄市政府警察局苓雅分局偵辦煙毒案件嫌疑人尿液採證代
    碼對照表、高雄縣政府警察局鳳山分局列管毒品人口尿液檢
    體採集送驗紀錄表各1 紙在卷可考（分別見鳳山分局警卷第
    5-6 頁；苓雅分局警卷第5-7 頁），被告上開自白與事實相
    符，自可採為認定事實之證據，其2 次施用第一級毒品之犯
    罪事實，堪以認定。
    (二)按觀察、勒戒或強制戒治執行完畢釋放後，5 年內再犯毒
    品危害防制條例第10條施用毒品之罪者，應依法追訴，毒品
    危害防制條例第23條第2 項定有明文。本件被告前因施用毒
    品案件，經本院裁定送戒治處所施以強制戒治，嗣於93年3
    月15日停止戒治付保護管束，惟因同年1 月9 日修正施行之
    毒品危害防制條例刪除停止戒治付保護管束之規定，故其強
    制戒治視為執行完畢，並經臺灣高雄地方法院檢察署檢察官
    以93年度戒毒偵字第187 號為不起訴處分確定，有臺灣高等
    法院被告前案紀錄表、本院被告院內索引卡紀錄表及臺灣高
    雄地方法院檢察署刑案資料查註紀錄表各1 紙附卷可參（分
    別見本院卷第4-10頁、95年度毒偵字第4982號第4-6 頁
     ），其於強制戒治執行完畢釋放後，5 年內再犯本件施用
     第一級毒品罪，事證明確，應予依法論科。
三、(一)被告行為後，刑法業於94年2 月2 日修正公布部分條文，
    並於95年7 月1 日施行。依修正後刑法第2 條第1 項規定：
    「 行為後法律有變更者，適用行為時之法律。但行為後之
    法律有利於行為人者，適用最有利於行為人之法律。」又因
    本次修正涵蓋之範圍甚廣，故比較新舊法時，應就罪刑有關
    之共犯、牽連犯、連續犯、有無累犯加重、自首減輕暨其他
    法定加減原因與加減例等一切情形，綜其全部罪刑之結果而
    為比較，有最高法院95年5 月23日所為之95年度第8 次刑庭
    會議決議可資參照。茲就本案有關之新舊法比較部分，臚列
    如下：
    1.按刑法第56條連續犯之規定業於95年7 月1 日修正刪除，
      是於新法修正施行後，被告先後二次施用海洛因之犯行，
      即須分論併罰。此刪除雖非犯罪構成要件之變更，但顯已
      影響行為人刑罰之法律效果，自屬法律有變更，依刑法第
      2 條第1 項規定，比較新、舊法結果，仍應適用較有利於
      被告之行為時法律即舊法論以連續犯。
    2.被告行為後，刑法第47條亦於本次修法中修正，惟本案被
    告有如事實欄所述之前科及刑之執行情形，其於有期徒刑執
    行完畢，5 年以內故意再犯本案有期徒刑以上之罪，不論依
    新、舊法規定，均應論以累犯，故本案關於被告是否構成累
    犯，自應適用修正前刑法第47條之規定。
    3.經綜其全部罪刑之結果而為比較，以修正前刑法有利於被
    告，應一體適用修正前刑法之規定，合先敘明。
    (二)按海洛因係屬毒品危害防制條例第2 條第2 項第1 款所稱
    之第一級毒品，依法不得施用。核被告所為，係犯毒品危害
    防制條例第10條第1 項之施用第一級毒品罪。其持有海洛因
    後，進而施用，其持有之低度行為應被其施用之高度行為所
    吸收，不另論罪。其先後2 次施用海洛因之犯行，時間緊接
    ，方法相同，觸犯構成要件相同之罪名，顯係基於概括犯意
    反覆為之，為連續犯，應依修正前刑法第56條之規定論以一
    罪，並加重其刑。再其前因施用毒品案件，經本院判處有期
    徒刑6 月及4 月，應執行有期徒刑8 月確定，甫於94年10月
    11日執行完畢，有臺灣高雄地方法院檢察署刑案資料查註紀
    錄表、臺灣高等法院被告前案紀錄表各1 份在卷可憑（分別
    見本院卷第4-10頁、95年度毒偵字第4982號第4-6 頁），其
    於刑之執行完畢後5 年內再犯本件有期徒刑以上之罪，應依
    刑法第47條之規定論以累犯，加重其刑，並依法遞加重之。
    爰審酌被告前已數次因施用毒品案件經觀察、勒戒，猶未徹
    底戒除毒癮，足認其並無戒除毒害之決心，本不宜寬貸，惟
    念其犯後坦承犯行，且施用毒品乃自戕一己之身體健康，並
    具有病患性人格之特質，其行為本身對社會所造成之危害並
    非直接、鉅大等一切情狀，量處如主文所示之刑，以資懲儆
據上論斷，應依刑事訴訟法第299 條第1 項前段、第273 條之1
第1 項、第284 條之1 ，毒品危害防制條例第10條第1 項，刑法
第2 條第1 項前段、第11條前段、修正前刑法第56條、修正前第
47 條 ，判決如主文。
本案經檢察官甲○○到庭執行職務。
中    華    民    國    95    年     9      月    20    日
                  刑事第六庭    法  官  王  琁
如不服本判決，應於判決送達後10日內，向本院提出上訴狀。
中    華    民    國    95    年    9       月    21    日
                                書記官  黃國忠
附錄本案判決論罪科刑法條：
毒品危害防制條例第10條
施用第一級毒品者，處6月以上5年以下有期徒刑。


司法院資訊處製作；財團法人民間司法改革基金會備份。
